【裁判字號】    89,訴,539
【裁判日期】    890627
【裁判案由】    重利
【裁判全文】
臺灣臺南地方法院刑事判決                          八十九年度訴字第五三九號
    公  訴  人  臺灣台南地方法院檢察署檢察官
    被      告  乙○○
右列被告因重利案件，經檢察官提起公訴 (八十九年度偵字第四五０一號)，本院判
決如左：
    主  文
乙○○乘他人急迫貸以金錢，而取得與原本顯不相當之重利為常業，處有期徒刑壹年
貳月。
扣案帳冊明細表陸張、本票影本肆張、現金收入傳票肆張、空白臨時借款單陸拾參張
、空白現金借支單柒拾參張、計算機壹臺、行動電話貳具，均沒收。
    事  實
一、乙○○基於常業重利之犯意，自民國八十九年二月初起至同年四月三日止，在台
    南市○○路三六０號租處，向不知情之不詳姓名成年男子，以月息五分之利息借
    得資金，並以000000000號、0000000000號及000000
    0000號等三支電話為連絡工具，乘甲○○等不特定五十餘人因亟需用錢急迫
    之際，以收取月息十分即年息百分之一百二十與原本顯不相當之重利為條件，貸
    予金錢，因而取得與原本顯不相當之重利，並以之為常業。乙○○以此手法先後
    貸放新台幣（下同）一百餘萬元，取得利息二十萬餘元。嗣於八十九年四月三日
    在台南市○區○○路一段一八五號處為警臨檢查獲，並扣得乙○○所有供貸放用
    及預備之帳冊明細表六張、本票影本四張、現金收入傳票四張、空白臨時借款單
    六十三張、空白現金借支單七十三張、計算機一臺及行動電話二具等物。
二、案經台南市警察局第二分局報告臺灣台南地方法院檢察署檢察官偵查起訴。
    理  由
一、訊據被告乙○○固坦承於前揭時地，以上開條件貸放金錢予他人，惟辯稱並未以
    此為常業云云。惟查：(1)被告乘他人急迫之際，貸放金錢以取得與原本顯不相當
    之月息百分之十即年息百分之一百二十之重利等情，業據被告於警訊及偵審中自
    承在卷，核與證人甲○○於警訊及審判中證述相符，並有帳冊明細表六張、本票
    影本四張、現金收入傳票影本四張、空白臨時借款單六十三張、空白現金借支單
    七十三張、計算機一臺、行動電話二具各件扣案可稽。被告此部分之自白與事實
    相符，堪以採信。(2)被告自承於八十九年二月初至四月三日被查獲為止，共貸放
    五十餘人，其貸放對象來源均為朋友或朋友介紹之不特定人，且參以被告自承於
    前開期間並無其他工作（參見本院八十九年五月十八日訊問筆錄），顯見被告恃
    此貸放金錢獲取重利維生，其係以常業犯意為之，足堪認定。其辯稱非以之為常
    業云云，尚非可採。本件事證明確，被告犯行堪以認定。
二、核被告所為係犯刑法第三百四十五條之常業重利罪。爰審酌被告共貸放金額一百
    餘萬元，獲取非法重利二十餘萬元，犯罪所得甚鉅，乘他人急迫之際，取此重利
    ，犯罪情節非輕，惟念其犯罪後坦承大部分犯行、犯罪後已有正當工作，並據其
    提出工作證明一紙為證等一切情狀，量處如主文所示之刑。扣案之帳冊明細表六
    張、本票影本四張、現金收入傳票四張、空白臨時借款單六十三張、空白現金借
    支單七十三張、計算機一臺、行動電話二具，為供犯罪所用及預備之物且為被告
    所有，業據被告自承在卷，爰依法宣告沒收。另扣案莊秀開立之二十六萬元本票
    一張係案外人莊秀借款時所開立，雙方約定利息為月息一‧三分，合計年息百分
    之十五點六，業據被告供承在卷，復有本票一紙附卷可稽，被告供詞尚屬可採。
    衡諸現今社會民間借貸利息，年息百分之十五點六尚非顯不相當之重利，且未超
    過民法第二百零五條規定百分之二十之最高利率限制，就此借貸行為尚與重利罪
    之構成要件有間，被告就此部分，應不成立重利罪，故該本票當非供犯罪所用之
    物，自不得予以宣告沒收，附此敘明。
據上論斷，應依刑事訴訟法第二百九十九條第一項前段，刑法第三百四十五條，第三
十八條第一項第二款，罰金罰鍰提高標準條例第一條前段，判決如主文。
本案經檢察官陳俊秀到庭執行職務
中      華      民      國    八十九    年      六      月    二十七    日
                                  臺灣臺南地方法院刑事第四庭
                                          法  官    張  意  聰
                                          法  官    楊  惠  芬
                                          法  官    卓  穎  毓
右正本證明與原本無異。
如不服本判決，應於判決送達後十日內，向本院提出上訴狀。
                                          書記官    黃  子  起
中      華      民      國    八十九    年      六      月    三十      日
附錄法條：
刑法第三百四十五條：
以犯前條之罪為常業者，處五年以下有期徒刑，得併科三千元以下罰金。


司法院資訊處製作；財團法人民間司法改革基金會備份。
